【裁判字號】    91,易,307
【裁判日期】    920219
【裁判案由】    竊盜
【裁判全文】
臺灣士林地方法院刑事判決                          九十一年度易字第三七號
    公  訴  人  臺灣士林地方法院檢察署檢察官
    被      告  戊○○
    選任辯護人  黃安然律師
右列被告因竊盜案件，經檢察官聲請簡易判決處刑（九十一年度偵字第九二五號），
本院認不得以簡易判決處刑（九十一年度簡字第四九二號），改依通常程序審理，並
判決如左：
    主  文
戊○○竊盜，處有期徒刑陸月，如易科罰金，以參佰元折算壹日。
    事  實
一、戊○○任職於內政部警政署國道公路警察局第一警察隊汐止分隊擔任員警，意圖
    為自己不法之所有，於民國九十年七月三十一日午間未服勤務時，趁同事丙○○
    離開位於台北縣汐止市○○街二五四號（即汐止分隊隊址）二樓之寢室，入內竊
    得丙○○置於制服長褲內之現金新台幣（下同）三千元，嗣丙○○循線查悉疑似
    戊○○所為，乃於同年八月十日十八時許，以其所有0000000000號手
    機傳送內容為：「如果有拿人錢財，請速還他人，否則送法辦」之簡訊一則至戊○○所有之0000000000號行動電話，戊○○始於八月十一日上午去電
    表示願意還款，並於隔日交還丙○○三千元。
二、案經內政部警政署國道公路警察局第一警察隊報告台灣士林地方法院檢察署檢察
    官聲請以簡易判決處刑。
    理  由
一、訊據被告戊○○，固坦承於前揭時、地擅自拿取丙○○放置長褲口袋內之三千元
    ，嗣已將金錢歸還等情不諱，核與證人即被害人丙○○證述於九十年七月三十一
    日查覺原本放置寢室內長褲口袋中之三千元不見，嗣由被告出面返還等情相符，
    惟被告矢口否認有意圖不法所有之竊盜犯行，辯稱：前因丙○○藉女子「小禎」
    之事挑撥伊和妻子丁○○（之後已經離婚）間之感情，致伊夫妻失和吵架，伊因
    此心生不滿，遂以拿取丙○○三千元的方式整他，金錢得手後，均放置自己內務
    櫃中並未花用，伊之後並未接到丙○○的簡訊，嗣因與妻子吵架時提及丙○○，
    乃想起上情，而主動將錢交還丙○○云云。然查：
(一)丙○○發現放置於寢室之長褲口袋內三千元遺失後，即先委請刑事組同事鑑識指
    紋，後因懷疑係被告所為，遂於八月十日寄發內容為：「如果有拿人錢財，請速
    還他人，否則送法辦」之簡訊一則至被告手機，被告始於八月十二日回電表示願
    意還款，並於隔日交還三千元等情，業據證人即被害人丙○○迭於警局初詢、偵
    查中及本院審理時指證詳確。
(二)被告於所屬隊部開始調查本案時，即於九十年十一月二十九日偕同其妻丁○○向
    隊部隊長簡俊能、副隊長乙○○表示係為報復丙○○，才擅自拿取丙○○所有三
    千元，讓他出門沒錢付帳乙節，為被告所不否認，並經證人簡俊能、乙○○分別
    於偵查中及本院審理時證述明確（見偵卷第二十七頁背面、本院刑事卷九十一年
    九月十三日訊問筆錄）；嗣於所屬隊部偵詢時改稱：案發當天因急欲取回送修車
    輛，乃先擅自拿取丙○○放置長褲口袋內之三千元，該三千元其實是要向丙○○
    借用，事後並曾去電丙○○，告知：「大洞仔（指丙○○），我星期二跟你借參
    仟圓，忘了跟你講，抱歉，明天上班我就還給你」，於還錢時並告知丙○○：「
    那天跟你借錢，來不及跟你講，是自己疏忽」等語在卷（見偵卷第七頁、第八頁
    ）；後於檢察官偵查中卻又翻異前詞，辯稱：為了整丙○○才拿取其三千元，先
    前「借用之說」是丙○○教伊講的云云（見偵卷第二十八頁、第二十九頁）；而
    於本院第一次調查時，被告竟又改稱：三千元是向丙○○所借，係丙○○主動告
    知伊錢放在何處，叫伊自行拿取，惟經本院再質以借錢細節，被告旋即改稱：因
    丙○○害伊和妻子吵架，所以才拿丙○○的錢，目的是要整他，還錢的前一天，
    伊有先打電話給丙○○，表示為了整他，錢拖了這麼久未還，很抱歉等語，至借
    錢之說，是伊自己所想，惟旋又改稱：係丙○○教伊辯稱錢是借的云云（見本院
    九十一年六月七日訊問筆錄），再於本院第二次調查時，則稱：拿取丙○○三千
    元，是因丙○○住中部，要讓伊沒有錢付車資回家，經本院質以丙○○第二天有
    無休假，被告則稱並不確定（見本院九十一年七月十九日訊問筆錄）。綜觀被告
    上開辯解，就系爭三千元究係向丙○○所借，抑或出於報復整人之目的而拿取，
    先後說詞反覆不定，飾卸動機原已甚明，內容可信度更屬可疑，其中就「借錢之
    說」部分，被告雖諉稱係丙○○教伊說的，然以被告所屬隊部展開約談偵訊前，
    即曾主動找隊長簡俊能解釋案發原委，當時並未提出所謂「借錢之說」，業據證
    人簡俊能證述如前，被告係於九十年十二月一日十二時三十分至十四時五十分於
    隊部接受偵訊時，初次提出該等辯解，而同一日二十時丙○○接受偵訊時，仍堅
    指三千元係遭被告所偷，有偵訊筆錄在卷可憑，該等辯詞如係依被告所稱，由丙○○指示被告所陳，丙○○豈有於緊隨被告之後接受偵訊時，仍堅執先前說法，
    直指被告行竊而與被告說詞相互歧異之可能？又被告就其拿取（「借用」）丙○○金錢之前，是否已先徵得丙○○同意，說詞前後矛盾，參以被告身為警察，豈
    有不知未徵得別人同意擅取他人金錢，屬竊盜行為之至明道理，而被告如果事前
    徵得丙○○同意借用金錢，則事後丙○○何需向同事黃士原表示金錢遭竊（見偵
    卷第十七頁背面，黃士原偵訊筆錄），是該等「借錢之說」，堪信係被告事後捏
    造之詞，要與常理有違，不足採信。至被告另執「整人之說」主張並無不法所有
    該等三千元之意圖，然以，被告初向隊長簡俊能表示拿取三千元，是要讓丙○○
    出門沒錢付帳，於本院調查時，卻改稱因丙○○家在中部，要讓丙○○沒錢付車
    資回家云云，已詳列如前，核其先後所供，已有出入，且丙○○是否果真如被告
    之「預期」，延至付帳之際始發現金錢遭竊，尚屬未定，又果真如此，以金融卡
    、信用卡使用之普及程度，亦不必然發生無錢付帳之「窘境」，而本院另以丙○○次日是否有休假乙節質問被告，被告竟表示並不清楚，衡情被告當時既未能確
    定丙○○是否休假，其逕自拿取陳員三千元能否達成其所稱使丙○○沒錢付車資
    回家之目的，亦屬可疑，是被告所稱「整人之辯」，實屬牽強，亦難採信。
(三)又被告所稱係出於整人之目的而拿取丙○○三千元之辯縱令屬實，亦無礙於被告
    主觀不法所有意圖之認定，蓋以：被告既辯稱其拿錢之動機係出於和丙○○間之
    怨隙而挾怨報復，顯見渠二人間關係惡劣，則被告一旦拿取丙○○金錢後，一般
    情形下，當無再出面向丙○○坦承拿取金錢而加以返還之可能，否則即有自陷遭
    丙○○反指訴其「竊盜」財物之風險，而由此亦堪認被告所稱其係主動去電丙○○表明欲返還三千元之辯，與常理有違，殊難採信；其次，被告如確係單純出於
    整人報復之目的，自可於拿取金錢而達成整人之目的後，旋將金錢以匿名方式歸
    還丙○○，以自清其確無不法所有之意圖，惟被告捨此未由；再者，被告係延至
    十數日後，始出面返還金錢予丙○○，此等自曝醜行之作法，衡之以趨利避害之
    人性，顯見被告係在出於相當「不得已」之情況下所為，依此益徵證人丙○○所
    陳被告於其發簡訊後，始去電表明欲返還金錢之詞，應屬可信，被告顯係於收到
    丙○○之簡訊後，恐自己之犯行即將東窗事發，乃不得已出面返還丙○○金錢，
    至被告另辯稱：拿取三千元後，即將錢放置在內務櫃內，因一時忘記，才未立即
    返還，嗣因和妻子吵架時談到丙○○，才突然想起，並主動將錢返還丙○○云云
    ，與常情相悖之處甚明，且被告自承：「（問：既然要整丙○○為何會忘掉）因
    為當時我回家都和前妻吵架，沒有想到那麼多。」、「（問：因何事跟前妻吵架
    ）因丙○○告訴我太太『小禎』的事。」等語在卷（見本院審判筆錄），被告一
    方面稱因丙○○之緣故而與妻子吵架，以致忘記「整丙○○」一事，卻又稱因吵
    架時談到丙○○，才又想起拿丙○○三千元整他之事，其辯詞矛盾齟齬，實屬無
    稽，不足採信。是被告縱令出於整人之動機屬實，然既已拿取丙○○之三千元在
    先，由被告於拿取金錢後，除非東窗事發否則並無再返還該等金錢之可能，且被
    告實際上係因收到被害人丙○○勸諭還錢之簡訊後，始被動返還該筆金錢等情觀
    之，堪認其於擅自拿取三千元之際，主觀上有終局破壞丙○○對該等金錢之持有
    關係，而由自己持有支配該等金錢之不法所有意圖無訛。
(四)至被告所舉證人丁○○、甲○○（綽號「小禎」）等人雖均證稱：被告及其前妻
    丁○○間，曾為「小禎」之事而失和，且起因係丙○○向丁○○暗示被告與「小
    禎」間有不正常之交往，被告與丁○○因而離婚等情。然以，縱令證人所證上情
    屬實，被告確因心生怨懟，乃擅自拿取丙○○之金錢以為報復，亦僅屬動機而已
    ，並無礙於被告主觀上就系爭三千元有不法所有意圖之認定，業據說明如上，是
    證人所證，尚不足為有利被告認定之依據。
(五)綜上，本案事證明確，被告犯行可以認定，應依法論科。
二、核被告戊○○所為，係犯刑法第三百二十條第一項之竊盜罪。本件經檢察官具體
    求處被告有期徒刑一年，本院審酌被告所竊取之財物三千元，依目前社會通念，
    或屬些微金錢，然被告身為警察人員，不知潔身自愛，竟知法犯法，已難寬恕，
    尤其於本院審理之初，檢察官即曾一再表示姑念被告初次犯罪，如被告願意坦承
    犯行，幡然悔悟，同意建議本院諭知被告緩刑，以啟自新，惟被告仍執迷不悟，
    自犯後即以各種辯詞卸責，非僅浪費訴訟資源，更使警察正義形象在審訊中蕩然
    無存，歷經數次審理後，本院自被告身上所見，除與一般犯罪行為人無異之飾卸
    態度外，感受不出任何曾經身為第一線執法者，所應有之法治意識與對自身之道
    德期許，本院深知本案刑罰可能因此剝奪被告繼續擔任警察之機會，但幾經斟酌
    被告犯後態度，認為非對被告施以重刑，實難收懲儆之效，並審酌被告犯罪之動
    機、目的及其智識程度等一切情狀，處如主文所示之刑，並依法論知易科罰金之
    折算標準。
據上論斷，應依刑事訴訟法第四百五十二條、第二百九十九條第一項前段、刑法第三
百二十條第一項、第四十一條第一項前段，罰金罰鍰提高標準條例第一條前段、第二
條，判決如主文。
本案經檢察官張紜瑋到庭執行職務。
中      華      民      國    九十二    年      二      月     十九     日
                                  臺灣士林地方法院刑事第四庭
                                      審判長法  官  謝  靜  恒
                                            法  官  趙  文  卿
                                            法  官  吳  祚  丞
右正本證明與原本無異。
如不服本件判決，得自判決送達之日起十日內，向本院提起上訴。
                                            書記官  林  立  原
中      華      民      國    九十二    年      二      月    二十一    日
附錄本判決論罪科刑依據之法條：
中華民國刑法第三百二十條第一項
  意圖為自己或第三人不法之所有，而竊取他人之動產者，為竊盜罪，處五年以下有
  期徒刑、拘役或五百元以下罰金。


司法院資訊處製作；財團法人民間司法改革基金會備份。
